【裁判字號】    92,訴,774
【裁判日期】    920620
【裁判案由】    毒品危害防制條例
【裁判全文】
臺灣高雄地方法院刑事判決                          九十二年度訴字第七七四號
    公  訴  人  臺灣高雄地方法院檢察署檢察官
    被      告  甲○○
右列被告因違反毒品危害防制條例案件，經檢察官提起公訴（九十二年度毒偵字第九
八五號），及移
    主  文
甲○○連續施用第一級毒品，累犯，處有期徒刑拾月，扣案之殘留海洛因之塑膠吸管
壹支沒收銷燬之。
被訴施用第二級毒品部分無罪。
    事  實
一、甲○○前於民國八十四年間因違反肅清煙毒條例案件，經法院判處有期徒刑三年
    二月確定，於八十七年九月一日縮短刑期假釋出監並交付保護管束，嗣於八十九
    九月十五日保護管束期滿執行完畢。甲○○又因施用毒品案件，經本院裁定送觀
    察、勒戒後，因認有繼續施用毒品之傾向，再經本院裁定令入戒治處所施以強制
    戒治，於戒治期滿後，由臺灣高雄地方法院檢察署檢察官於九十一年十月二十三
    日，以九十一年度戒毒偵字第一一六四號為不起訴處分確定。詎甲○○仍不知悔
    改，明知海洛因業經公告列為毒品防害防制條例第二條第二項之第一級毒品，不
    得非法持有、施用，竟仍基於施用第一級毒品海洛因之概括犯意，自九十二年一
    月初某日起至同年三月二十日一時四十六分許回溯二十四小時內某時止（甲○○
    係陳稱於查獲九十二年三月十九日查獲前一星期有施用毒品，惟本院仍以醫學上
    之可能施用時間為準，理由詳後述），在高雄縣大寮鄉某寺廟公廁內等處，以將
    海洛因摻水以針筒注射血管之方式，平均每一、二天施用第一級毒品海洛因一次
    。嗣先於九十二年一月八日十一時三十分許，因與其友人駕駛贓車經警在高雄縣
    大寮鄉○○村○○路一○巷口攔檢後，經其同意採尿送驗而查獲。復於九十二年
    三月十九日十九時許，因警持搜索票前往高雄縣大寮鄉○○街十四號其友人處搜
    索有關涉嫌違反毒品危害防制條例等相關不法事證，而為警當場查獲其亦在現場
    ，經其同意採尿液送驗而查獲，並扣得其所有殘留海洛因之塑膠吸管一支。
二、案經高雄縣政府警察局林園分局移送台灣高雄地方法院檢察署檢察官偵查起訴及
移送併辦。
    理  由
壹、有罪部分：
一、訊據被告甲○○對於右揭時、地連續施用第一級毒品海洛因之事實坦承不諱，且
    查：
（一）被告前因施用毒品案件，經本院裁定送觀察、勒戒後，因認有繼續施用毒品之
      傾向，再經本院裁定令入戒治處所施以強制戒治，於戒治期滿後，由臺灣高雄
      地方法院檢察署檢察官於九十一年十月二十三日，以九十一年度戒毒偵字第九
      一一號為不起訴處分確定，有該不起訴處分書一份在卷足參（夾於九十二年毒
      偵字第九八五號偵查卷中），並有台灣高等法院被告全國前案紀錄表及刑案資
      料查註紀錄表各一份在卷可查。是被告於涉本案之前，業已一犯施用毒品，並
      經不起訴處分確定甚明。
（二）再被告於九十二年一月八日及同年三月十九日為警查獲當日所採尿液，經送驗
      結果均呈嗎啡陽性反應，有高雄縣政府衛生局九十二年一月十四日９２煙檢字
      第○七六號煙毒尿液檢驗成績書、高雄市立凱旋醫院九十二年四月二日高市凱
      醫檢字第○○九四五號煙毒尿液檢驗成績書、高雄醫學大學附設中和紀念醫院
      九十二年五月十四日編號0000－000號及九十二年五月二十一日編號0
      000－000號濫用藥物尿液檢驗報告各一紙在卷可稽。而被告於九十二年
      三月十九日為警查扣之塑膠鏟管一支經送驗結果，檢出有海洛因成分，有高雄
      醫學大學附設中和紀念醫院編號九二○五－三○號檢驗報告書一紙在卷可稽，
      足認被告自白與事實相符，其確有連續施用第一級毒品之犯行無疑。
（三）至被告對於最後施用第一級海洛因毒品之時間雖陳稱為三月十九日查獲一星期
      前，惟海洛因施用入人體後水解還原成嗎啡，再循嗎啡之代謝方式排出體外，
      百分之八十以上於投與後二十四小時內自尿液排出，已據行政院衛生署藥物食
      品檢驗局（７３）藥檢壹字第０三０二二一號、（８０）藥檢壹字第０七一二
      號函說明綦詳，是本院基上說明仍以上開被告為警查獲後採集尿液之時間點為
      基準，而認被告應於九十二年三月二十日一時四十六分許回溯二十四小時內某
      時有施用第一級毒品海洛因。
      綜上所述，被告前曾一犯施用毒品，於強制戒治期滿，經不起訴處分確定，並
      在該不起訴處分後之五年內，再施用本件第一級毒品海洛因，事證應屬明確，
      其犯行應堪認定。
二、核被告所為，係犯毒品危害防制條例第十條第一項之施用第一級毒品罪。至被告
    施用第一級毒品時持有第一級毒品海洛因之低度行為應為施用第一級毒品之高度
    行為所吸收，不另論罪。又其先後多次施用第一級毒品海洛因之行為，時間緊接
    、所犯係構成要件相同之罪名，顯係基於概括犯意反覆為之，為連續犯，應依刑
    法第五十六條之規定以一罪論，並加重其刑。另被告曾於八十四年間因違反肅清
    煙毒條例案件，經法院判處有期徒刑三年二月確定，於八十七年九月一日縮短刑
    期假釋出監並交付保護管束，嗣於八十九年七月五日因假釋期間未經撤銷假釋而
    執行完畢，有臺灣高等法院被告全國前案紀錄表及臺灣高雄地方法院檢察署刑案
    資料查註紀錄表各一份在卷可證，其於五年之內，再犯本件有期徒刑以上之罪，
    係屬累犯，應依刑法第四十七條之規定加重其刑，並遞加重之。至被告於九十二
    年一月八日十一時三十分許，回溯二十四小時內某時以外施用第一級毒品之犯行
    ，公訴意旨雖未論及，惟與其所指於該次施用毒品之犯行有連續犯之裁判上一罪
    之關係，應為起訴效力所及，本院自應併予審判，附此敘明。爰審酌被告之犯罪
    、目的、手段、品行、智識程度及前已有施用毒品之犯行，並經強制戒治後，竟
    又再度施用，顯見其意志力不堅，且對身體健康所生之危害與犯罪後尚能坦承犯
    行，態度良好等一切情狀，量處如主文所示之刑。至扣案之塑膠鏟管一支，既經
    驗出殘存海洛因，客觀上顯無法將殘存毒品自夾鏈袋析離，應視同毒品，同屬違
    禁物無訛，應依毒品危害防制條例第十八條第一項前段之規定，宣告沒收併銷燬
    之。
貳、無罪部分：
一、公訴意旨另以：被告另於九十二年一月八日十一時三十分許回溯二十四小時內之
    某時，在不詳地點施用第二級毒品安非他命，因認被告尚涉有毒品危害防制條例
    第十條第二項施用第二級毒品罪嫌。
二、按「犯罪事實應依證據認定之，無證據不得推定其犯罪事實」，刑事訴訟法第一
    百五十四條定有明文。又認定犯罪事實所憑之證據，雖不以直接證據為限，間接
    證據亦包括在內；然而無論直接或間接證據，其為訴訟上之證明，須於通常一般
    之人均不致有所懷疑，而得確信其為真實之程度者，始得據為有罪之認定（最高
    法院七十六年度台上字第四九八六號判例參照）。
三、本件公訴人認被告有施用第二級毒品安非他命犯行，無非係以上揭事實有高雄縣
    政府衛生局出具之前揭煙毒尿液檢驗成績書一紙附卷可稽為其主要依據。
四、然訊據被告則堅詞否認有何施用第二級毒品之罪嫌。雖被告於九十二年一月八日
    ，經警採集其尿液送請檢驗結果，尿液係呈毒品嗎啡及甲基安非他命陽性反應，
    有高雄縣政府衛生局九十二年一月十四日９２煙檢字第○七六號煙毒尿液檢驗成
    績書一紙在卷可按，然經本院將上開該尿液再送往高雄醫學大學附設中和紀念醫
    院，以更為精密之氣相層析質譜儀分析法（ＧＣ／ＭＳ）複驗結果，該尿液係呈
    現「安非他命」、「甲基安非他命」陰性反應，有該院九十二年五月十四日編號
    0000－000號濫用藥物尿液檢驗報告一紙在卷可稽（刑事卷第四九頁）。
    又上開氣相層析質譜儀分析法（ＧＣ／ＭＳ）較高雄縣政府衛生局所使用之免疫
    學分析法、ＴＯＸＩ─ＬＡＢ方法等檢驗方法，應較屬精確可信，已如前述。從
    而，被告之尿液依氣相層析質譜儀分析法（ＧＣ／ＭＳ）複驗結果，既呈「安非
    他命」「甲基安非他命」陰性反應，實無法僅以上開高雄縣政府衛生局煙毒尿液
    檢驗成績書做為被告於九十二年一月八日回溯二十四小時內，在不詳地點施用第
    二級毒品之佐證。綜上所述，被告是否確有施用第二級毒品安非他命之犯行，本
    院認為仍存有合理之懷疑，尚未到達確信其為真實之程度。此外，復查無其他積
    極證據足資認定被告確為該犯行，揆諸首揭法律規定與判例意旨，既不能證明被
    告犯罪，本院自應為無罪判決之諭知。
五、又本案前揭被訴施用第二級毒品部分既已為被告無罪之諭知，則與臺灣高雄地方
    法院檢察署檢察官移送併案審理之被告另涉施用第二級毒品案件部分（九十二年
    毒偵字第一七八三號），自無裁判上一罪關係，應退由檢察官行處理，附此敘明
    。
據上論斷，應依刑事訴訟法第二百九十九條第一項前段、第三百零一條第一項，毒品
危害防制條例第十條第一項、第十八條第一項前段，刑法第十一條前段、第五十六條
、第四十七條，判決如主文。
本案經檢察官林永富到庭執行職務。
中      華      民      國      九十二      年      六    月    二十    日
                                  臺灣高雄地方法院刑事第三庭
                                      法  官  楊  宗  翰
右正本證明與原本無異。
如不服本判決，應於判決送達後十日內，向本院提出上訴狀。
                                      書記官  陳  怡  真
中      華      民      國      九十二      年      六    月    二十三  日
附錄本判決論罪之法條：
毒品危害防制條例第十條第一項
    施用第一級毒品者，處六月以上五年以下有期徒刑。


司法院資訊處製作；財團法人民間司法改革基金會備份。
